臺北高等行政法院判決
                                      99年度訴字第1676號
                                    99年12月23日辯論終結
原      告　瑞星室內設計有限公司
代　表　人　萬世修（董事長）
被      告　財政部臺北市國稅局
代　表　人　凌忠嫄（局長）住同上
訴訟代理人  程燕萍
上列當事人間營利事業所得稅事件，原告不服財政部中華民國99
年6 月14日台財訴字第09900187130 號（案號：第09901133號）
訴願決定，提起行政訴訟，本院判決如下：
    主  文
原告之訴駁回。
訴訟費用由原告負擔。
　　事實及理由
一、事實概要：
    原告民國（下同）93年度營利事業所得稅結算申報，列報營
    業成本新臺幣（下同）6,742,108 元，被告依申報數核定，
    嗣查獲虛列直接人工1,029,250 元，重行核定5,712,858 元
    ，應補稅額257,313 元，並處罰鍰257,313 元。原告不服，
    申經復查未獲變更，提起訴願遞遭駁回，遂向本院提起本件
    行政訴訟。
二、原告訴稱：
  (1)93年度多項工程，委由工頭張來順、林鈺雯、張承洋、尤獻
    宗等4 人招工施作，施作間，依公司付款慣例由張來順等4
    人每月不定期請領工資後，轉發李家隆等6 人臨時工，故93
    年度薪資申報之時，理所當然委由工頭張來順等4 人，執原
    告所提供之薪資報表請李家隆等6 人簽收，惟恐口說無憑亦
    要求當事人按壓指印以證明無誤，由此可見，原告絕非被告
    所言虛列直接人工李家隆等6 人薪資。
  (2)依財政部訴願決定書稱李家隆君等6 人受僱於多家營利事業
    收入高達3,000,000 元至6,000,000 元間，且均從事清潔、
    材料搬運及垃圾清理之臨時粗工，然李家隆君等6 人由多家
    營利事業列報薪資支出，係屬個人行為，原告因此遭補稅處
    罰實欠公允。
  (3)為證明原告93年度並未虛列李家隆等6 人薪資，特請承作原
    告油漆、清潔、拆除打石、壁紙、地毯等工程之工頭張來順
    、林鈺雯、張承洋、尤獻宗等4 人，提出書面證明，證明93
    年度李家隆等6 人確實由張來順、林鈺雯、張承洋、尤獻宗
    等4 人招工，並於年終提供身分證明，由原告依法申報年度
    薪資所得。原告已要求代領李家隆等6 人工資之工頭張來順
    等4 人概括承受並依法補交稅金，並更正93年度薪資所得之
    受領人，並檢附相關薪資印領資料，以資證明並無虛偽情事
    。
  (4)綜上，原告並無虛列直接人工薪資，被告調減營業成本顯有
    違誤。因而聲明：「訴願決定及原處分（含復查決定）均撤
    銷，訴訟費用由被告負擔」。
三、被告抗辯：
  (1)薪資支出：
    按稅捐稽徵法第35條第1 項規定：「納稅義務人對於核定
      稅捐之處分如有不服，應依規定格式，敘明理由，連同證
      明文件，依左列規定，申請復查：……」次按行為時所得
      稅法第24條第1 項規定：「營利事業所得之計算，以其本
      年度收入總額減除各項成本費用、損失及稅捐後之純益額
      為所得額。」又按營利事業所得稅查核準則第67條第1 項
      及第2 項規定：「費用及損失，未經取得原始憑證，或經
      取得而記載事項不符者，不予認定。前項之費用或損失，
      如經查明確無支付之事實，而係虛列費用或損失逃稅者，
      應依所得稅法第110 條之規定處罰。」
    原告93年度列報營業成本6,742,108 元，被告依申報數核
      定，嗣以其未提示支付李家隆君等6 名直接人工薪資證明
      文據，虛列成本1,029,250 元，重行核定營業成本5,712,
      858 元。原告不服，申經被告復查決定略以，被告於98年
      10月30日通知原告提示支付系爭薪資具體證明，惟迄未提
      示，致無從審酌，原核定營業成本5,712,858 元並無不合
      ，駁回其復查之申請。原告不服，申經財政部訴願決定以
      亦遭駁回。
    按司法院釋字第537 號解釋：「有關課稅要件事實，多發
      生於納稅義務人所得支配之範圍，稅捐稽徵機關掌握困難
      ，為貫徹公平合法課稅之目的，因而課納稅義務人申報協
      力義務。」；納稅義務人違背上述義務，在行政實務上即
      產生由稅捐稽徵機關片面核定等不利益之後果，而減輕稽
      徵機關之證明程度。是故納稅義務人於稽徵機關進行調查
      或復查時，有提供帳證供查核之義務，如未能提示帳證供
      查核，稽徵機關即得依查得之資料，核定其所得額，首揭
      所得稅法相關規定甚明。
    本件被告依據通報資料查核結果，以系爭受列報薪資人李
      家隆君等6 人於93年度分別受僱多家營利事業，渠等自原
      告所領得薪資為130,500 元或193,000 元不等，然各該全
      年薪資所得總額卻高達3,000,000 元至6,000,000 元間，
      已超過渠等個人工作能力應得之報酬，顯然異常；原告辯
      稱無虛報薪資情事，並提示工資薪資表供核，惟查所提示
      之工資薪資表全年度僅1 張，載明1 至12月每月工資，於
      合計數處蓋手印，與一般營業常規每日結算或每月結算支
      付臨時工資方式不符；又原告雖於98年12月24日就系爭虛
      報薪資辦理更正，惟案經被告分別以99年1 月6 日財北國
      稅大安綜所字第0980045711號函及99年4 月19日財北國稅
      大安綜所字第0990211193號函請其續行補正，原告迄仍未
      能依被告查核需要，提示支付系爭薪資之相關資金流程與
      證明文件，以實其說，是參諸前開說明及改制前行政法院
      36年度判字第16號判例：「當事人主張事實，須負舉證責
      任，倘其所提出之證據，不足為主張事實之證明，自不能
      認其主張之事實為真實。」意旨，被告依查得資料核認原
      告營業成本5,712,858 元並無不合。再按系爭薪資支出既
      經原告列報於93年度營利事業所得稅結算申報之營業成本
      項下，其自須依循首揭查核準則第67條規定，核實認列相
      關成本費用，是以原告聲稱已要求列報李家隆等6 人工資
      由工頭張來順等4 人概括承受並辦理更正等語，顯係推諉
      之詞，被告原核定及復查決定依前揭規定核定營業成本5,
      712,858 元並無不合，原告所訴洵不足採。
  (2)罰鍰：
    按所得稅法第110 條第1 項規定：「納稅義務人已依本法
      規定辦理結算、決算或清算申報，而對依本法規定應申報
      課稅之所得額有漏報或短報情事者，處以所漏稅額2 倍以
      下之罰鍰。」
    被告原核定以原告93年度虛列成本1,029,250 元致漏報所
      得額1,029,250 元，按所漏稅額257,313 元處1 倍罰鍰25
      7,313 元。系爭營業成本既經維持已如前述，原處分請予
      以維持。
  (3)綜上，原告虛列成本1,029,250 元致漏報所得額1,029,250
    元，應補稅額257,313 元，並處罰鍰257,313 元並無違誤，
    而聲明：「原告之訴駁回，訴訟費用由原告負擔」。
四、得心證之理由：
  (1)兩造之爭執在於，被告原核定以原告93年度虛列成本1,029,
    250 元致漏報所得額1,029,250 元，按所漏稅額257,313 元
    處1 倍罰鍰25 7,313元；原告訴稱並無虛列直接人工薪資，
    被告調減營業成本顯有違誤。因此，關鍵在於原告所列支付
    李家隆等6 名直接人工薪資，是否為虛列成本（1,029,250
    元）？
  (2)按納稅義務人於稽徵機關進行調查或復查時，有提供帳證供
    查核之義務，如未能提示帳證供查核，稽徵機關即得依查得
    之資料，核定其所得額，參照司法院釋字第537 號解釋：「
    有關課稅要件事實，多發生於納稅義務人所得支配之範圍，
    稅捐稽徵機關掌握困難，為貫徹公平合法課稅之目的，因而
    課納稅義務人申報協力義務」，本項「原告所列支付李家隆
    等6 名直接人工薪資」為稅基之減項，當然應由原告盡協力
    義務而有舉證證明之責。原告除請承作工程之工頭張來順、
    林鈺雯、張承洋、尤獻宗等4 人提出書面證明外，並由李家
    隆等6 人於年終提供身分證明由原告依法申報年度薪資所得
    以資為證。經查：
    原告主張並未虛報工資，是因原告找承包商承作系爭工程
      ，再由承包商找工人承作，事後請承包商向原告申報工資
      ，並無虛報工資情事（參本院卷p-73）。若是如此，原告
      實際支付工資給工頭，就不能以公司名義申報工人之薪資
      ，因為這是標準之承攬關係（原告將工程轉包給工頭，原
      告應負繳納營業稅之義務，而不是將工資付給工頭所找到
      的工人，而將款項列為工資），原告所稱「無虛報工資等
      情」一事即難查證其真實性。
    原告所稱工頭張來順、林鈺雯、張承洋、尤獻宗等4 人提
      出之證明書（本院卷p12 、17、21、27），證明93年度確
      實經由渠等4 人「雇用」李家隆等6 人為原告施作工地清
      潔之雜項工程，而所有原告款項的支出證明都是由渠等4
      人經手，相關的證據顯示，為原告提供勞力的是張來順、
      林鈺雯、張承洋、尤獻宗等4 人，而其4 人收受原告之報
      酬，但其4 人卻找來李家隆等6 人的資料讓原告申報，而
      原告亦不為核實，也無法說明究竟李家隆等6 人有無確實
      到場施作，以致被告查悉「李家隆等6 人於93年度分別受
      僱多家營利事業，渠等自原告所領得薪資為130,500 元或
      193,000 元不等，然各該全年薪資所得總額卻高達3,000,
      000 元至6,000,000 元間，已超過渠等個人工作能力應得
      之報酬」等顯然異常事項，原告（除工頭證明外）亦無由
      說明。
    原告施作任何工程，都將發生工資等人力成本或費用，但
      這些都是原告應舉證證明其存在之事項，原告提出薪資表
      （如本院卷p-10），證明李家隆等6 人之薪資，但該年度
      李家隆等6 人受聘於數家營利事業，全年薪資所得總額卻
      高達3,000,000 元至6,000,000 元間，就清潔工作而言顯
      然與常情不符，因此李家隆等6 人就非常可能是勞力市場
      所慣用的「人頭」，就此原告要證明的是李家隆等6 人有
      在工地施工及原告有支付李家隆等6 人實際之工資等等實
      質而直接之證明（這是實際受聘於原告施作之證明），而
      不是委由居中工頭提出證明書為證明（這些無法說明李家
      隆等6 人全年薪資所得總額異常之情形），原告欠缺直接
      實質之證明，所稱自無可採。
  (3)罰鍰部分，被告以原告93年度虛列成本1,029,250 元致漏報
    所得額1,029,250 元，按所漏稅額257,313 元處1 倍罰鍰25
    7,313 元，是依據所得稅法第110 條第1 項：「納稅義務人
    已依本法規定辦理結算、決算或清算申報，而對依本法規定
    應申報課稅之所得額有漏報或短報情事者，處以所漏稅額2
    倍以下之罰鍰」之規定而來，且處罰之倍數亦於法定範圍之
    內，當屬於法有據。
五、綜上所述，被告所之處分（含復查決定），並無不法，訴願
    決定予以維持，亦無不合。原告徒執前詞，訴請撤銷，為無
    理由，應予駁回。又本案事證已臻明確，兩造其餘攻擊防禦
    方法均與本件判決結果不生影響，故不逐一論述，併此敘明
    。
六、據上論結，本件原告之訴為無理由，依行政訴訟法第98條第
    1 項前段，判決如主文。
中　　華　　民　　國　　100 　　年　　1 　　月　6 　　日
　　　　　　　　　　臺北高等行政法院第七庭
                          　　審判長法  官　帥嘉寶
                             　　　 法  官　畢乃俊
                            　 　　 法  官　陳心弘
上為正本係照原本作成。
如不服本判決，應於送達後20日內向本院提出上訴狀並表明上訴
理由，如於本判決宣示後送達前提起上訴者，應於判決送達後20
日內補提上訴理由書（須按他造人數附繕本）。
中　　華　　民　　國　　100　 年　　1　　 月　　6　　 日
                                    書記官  鄭聚恩